臺灣新北地方法院刑事判決　　　　　　　110年度訴字第751號
公　訴　人　臺灣新北地方檢察署檢察官
被　　　告　謝翼光


指定辯護人　本院公設辯護人彭宏東
上列被告因違反毒品危害防制條例案件，經檢察官提起公訴（11
0 年度偵字第16593 號、第16594 號），本院判決如下：
    主  文
謝翼光共同犯販賣第三級毒品未遂罪，累犯，處有期徒刑壹年拾
月。扣案含第三級毒品4-甲基甲基卡西酮、甲基-N,N- 二甲基卡
西酮、芬納西泮成分之咖啡包暨包裝袋玖個（驗餘毛重合計伍拾
參點零貳肆公克）、第三級毒品愷他命暨包裝袋貳拾個（驗餘毛
重合計貳拾點陸貳壹公克）及IPHONE廠牌行動電話壹支、SUGAR
廠牌行動電話壹支均沒收。
    事  實
一、謝翼光明知4-甲基甲基卡西酮（Mephedrone）、甲基-N,N-
    二甲基卡西酮（Methyl-N,N-Dimethylcathinone）、芬納西
    泮（Phenazepam）、愷他命（Ketamine）均係毒品危害防制
    條例所列管之第三級毒品，不得非法販賣或持有，竟與真實
    姓名年籍不詳、LINE通訊軟體暱稱「皮皮」之人（下稱「皮
    皮」）共同基於意圖營利而販賣第三級毒品之犯意聯絡，由
    「皮皮」於民國110 年3 月28日21時44分許，持IPHONE廠牌
    行動電話，以暱稱「CHANEL」在WeChat（即微信）通訊軟體
    私人訊息中刊登「大奶妹1 節小姐11節（酒圖示）（電話圖
    示）」等暗示交易愷他命、毒品咖啡包之廣告後，將該IPHO
    NE廠牌行動電話交予謝翼光作為工作機使用，並約定謝翼光
    販售每包毒品可分得新臺幣（下同）200 元之報酬。適新北
    市政府警察局海山分局新海派出所警員郭佳曄執行網路巡邏
    勤務時發現上開廣告訊息，即於110 年3 月31日18時2 分許
    ，喬裝買家並以暱稱「長髮公主」在微信通訊軟體與使用暱
    稱「CHANEL」之謝翼光聯繫，經雙方達成以4,500 元之代價
    ，交易含有第三級毒品4-甲基甲基卡西酮、甲基-N ,N-二甲
    基卡西酮、芬納西泮成分咖啡包9 包之合意，並相約在新北
    市○○區○○街00號附近面交後，謝翼光旋透過SUGAR 廠牌
    行動電話以LINE通訊軟體與「皮皮」聯繫，並依「皮皮」指
    示至統一超商福致門市（址設臺北市○○區○○○路0 段00
    號）廁所內，拿取供出售他人之毒品咖啡包9 包及愷他命20
    包，再攜之前往指定地點赴約。嗣於110 年3 月31日18時58
    分許，謝翼光騎乘車牌號碼000-000 號普通重型機車至新北
    市○○區○○街00號與警員郭佳曄碰面，俟謝翼光交付9 包
    毒品咖啡包後，旋為警表明身分當場逮捕而未遂，並扣得含
    第三級毒品4-甲基甲基卡西酮、甲基-N ,N-二甲基卡西酮、
    芬納西泮成分之咖啡包9 包（毛重合計53.19 公克，驗餘毛
    重合計53.024公克，4-甲基甲基卡西酮純度約6.9 ％，甲基
    -N ,N-二甲基卡西酮純度約8.3 ％，芬納西泮純度小於1 ％
    ）、愷他命20包（毛重合計20.7公克，驗餘毛重合計20.621
    公克，純度分別約76.5％、83.2％），及上開供聯繫販賣毒
    品所用之IPHONE廠牌行動電話1 支、SUGAR 廠牌行動電話1
    支。
二、案經新北市政府警察局海山分局報告臺灣新北地方檢察署檢
    察官偵查起訴。
    理  由
壹、證據能力之認定：
    按被告以外之人於審判外之言詞或書面陳述，除法律有規定
    者外，不得作為證據，刑事訴訟法第159 條第1 項定有明文
    。又被告以外之人於審判外之陳述，雖不符前4 條之規定，
    而經當事人於審判程序同意作為證據，法院審酌該言詞陳述
    或書面陳述作成時之情況，認為適當者，亦得為證據。當事
    人、代理人或辯護人於法院調查證據時，知有刑事訴訟法第
    159 條第1 項不得為證據之情形，而未於言詞辯論終結前聲
    明異議者，視為有前項之同意，同法第159 條之5 亦定有明
    文。本判決所援引之下列事證，或有部分證據屬被告謝翼光
    以外之人於審判外之陳述，而為傳聞證據，就上開事證，公
    訴人、被告及其辯護人均明知此情，且皆未於本院審理過程
    中聲明異議，又本院審酌前開證據並無違法取證之情事，與
    本案相關之待證事實具有關連性，是認適當作為證據，依前
    開刑事訴訟法第159 條之5 之規定，認上開證據均具有證據
    能力。至其餘非供述證據部分，無傳聞法則之適用，且非實
    施刑事訴訟程序之公務員因違背法定程序而取得，與本案待
    證事實復具有自然之關連性，均應有證據能力。
貳、認定事實所憑之證據及得心證之理由：
一、上開犯罪事實，業據被告於偵查及本院審理時均坦承不諱【
    詳臺灣新北地方檢察署110 年度偵字第16593 號偵查卷（下
    稱偵16593 卷）第85頁；本院110 年度訴字第751 號卷（下
    稱本院卷）第86頁】，並有自願受搜索同意書、新北市政府
    警察局海山分局110 年3 月31日搜索扣押筆錄、扣押物品目
    錄表、扣案毒品照片、新北市政府警察局海山分局新海所警
    員郭佳曄110 年3 月31日出具之職務報告、微信通訊軟體對
    話譯文、微信通訊軟體對話紀錄翻拍照片、LINE通訊軟體對
    話紀錄翻拍照片、車輛詳細資料報表、台灣尖端先進生技醫
    藥股份有限公司毒品原物鑑定實驗室110 年5 月27日毒品證
    物鑑定分析報告等附卷可稽（詳偵16593 卷第23頁、第25至
    29頁、第37頁、第39至42頁、第53至67頁、第69頁；本院卷
    第53至57頁），及上開毒品咖啡包9 包（驗餘毛重合計53.0
    24公克）、愷他命20包（驗餘毛重合計20.621公克）、IPHO
    NE廠牌行動電話1 支、SUGAR 廠牌行動電話1 支扣案可資佐
    證，被告之任意性自白既有上開證據為憑，堪信與事實相符
    ，足以採信。
二、按販賣毒品既係違法重罪行為，當非可公然為之，而每次買
    賣之價量，可能隨時依雙方關係深淺、資力、需求量及對行
    情之認知、來源是否充裕、查緝是否嚴謹、購買者被查獲時
    供述購買對象之可能風險之評估等情形，而異其標準，非可
    一概而論，除被告坦承犯行或價量俱臻明確外，難察得實情
    。況依一般民眾普遍認知，毒品價格非低、取得不易，且毒
    品之非法交易，向為政府查禁森嚴且重罰不寬貸，依照常理
    ，苟無利可圖，應無甘冒被查緝法辦重刑之危險，平白無端
    從事販毒之交易，是以有償販賣毒品者，除非另有反證，證
    明其出於非營利之意思而為，尚難因無法查悉其買進、賣出
    之差價，而推諉無營利之意思（最高法院100 年度台上字第
    5078號判決意旨可資參照）。經查，被告自承其與「皮皮」
    約定每販賣1 包毒品可分得200 元等語（詳偵16593 卷第19
    頁、第85頁），足徵被告所為上開販賣第三級毒品未遂犯行
    ，主觀上具有營利之意圖，至為明確。
三、綜上，本件事證明確，被告犯行堪以認定，應依法論科。
參、論罪科刑：
一、按4-甲基甲基卡西酮、甲基-N,N- 二甲基卡西酮、芬納西泮
    、愷他命為毒品危害防制條例第2 條第2 項第3 款所規定之
    第三級毒品。次按刑事偵查技術上所謂之「釣魚偵查」，係
    指對於原已犯罪或具有犯罪故意之人，以設計引誘之方式，
    使其暴露犯罪事證，而加以逮捕或偵辦而言，此純屬偵查犯
    罪技巧之範疇，並未違反憲法對於基本人權之保障，且於公
    共利益之維護有其必要性存在，故依「釣魚」方式所蒐集之
    證據資料，原則上非無證據能力；又於此情形，因毒品購買
    者為辦案佯稱購買，而將販賣者誘出以求人贓俱獲，因其無
    實際買受之真意，且在警察監視之下伺機逮捕，事實上亦不
    能真正完成買賣，則該次行為，僅能論以販賣未遂（最高法
    院100 年度台上字第4498號判決意旨參照）。是核被告所為
    ，係犯毒品危害防制條例第4 條第6 項、第3 項之販賣第三
    級毒品未遂罪。被告意圖販賣而持有第三級毒品及持有第三
    級毒品純質淨重5 公克以上之低度行為，均應為其後販賣毒
    品之高度行為所吸收，不另論罪。被告與「皮皮」就上開販
    賣第三級毒品未遂犯行間，有犯意聯絡及行為分擔，應論以
    共同正犯。
二、被告前因詐欺案件，經臺灣士林地方法院以108年度易字第
    387 號判決處有期徒刑3 月確定，於109 年12月17日易科罰
    金執行完畢，有臺灣高等法院被告前案紀錄表1 份在卷可稽
    ，其於受徒刑之執行完畢後，5 年以內故意犯本件有期徒刑
    以上之罪，為累犯，惟參酌司法院大法官釋字第775 號解釋
    意旨，為避免發生罪刑不相當之情形，法院應就個案裁量是
    否加重最低本刑，而查諸被告上開前案紀錄，被告前案所犯
    幫助詐欺取財罪，與本案所犯販賣第三級毒品未遂罪之罪質
    及侵害法益尚非相同，對社會之危害程度亦有相當差別，二
    者之手段、方法間亦無相關性，復無相關事證足認被告有何
    特別惡性及對於刑罰反應力薄弱情事，倘予加重其刑，實有
    致生行為人所受之刑罰超過其所應負擔罪責個案之虞，是被
    告本案犯行，認不依刑法第47條第1 項規定加重其最低法定
    刑為宜。
三、又本件被告已著手於販賣第三級毒品行為，惟因佯裝為買家
    之員警並無購入上開毒品之真意而不遂，為未遂犯，爰依刑
    法第25條第2 項規定，按既遂犯之刑度減輕其刑。再按犯第
    4 條至第8 條之罪於偵查及歷次審判中均自白者，減輕其刑
    ，毒品危害防制條例第17條第2 項定有明文。查被告於偵查
    及審判中均自白犯罪，俱如前述，應依毒品危害防制條例第
    17條第2 項規定減輕其刑，並依法遞減輕之。
四、爰以行為人責任為基礎，審酌被告明知毒品不僅殘害施用者
    自身健康，且施用者為購買毒品以解除毒癮，往往不惜耗費
    鉅資，以致散盡家財連累家人，甚或鋌而走險犯罪，危害社
    會治安，卻仍為一己私利，無視國家杜絕毒品之禁令而恣意
    與「皮皮」共同販賣毒品，幸為執行網路巡邏之員警發覺而
    未生販賣毒品既遂之結果，兼衡被告之素行、專科畢業之智
    識程度、現從事販售電子產品工作、需扶養母親之家庭經濟
    生活狀況（詳臺灣高等法院被告前案紀錄表、被告調查筆錄
    受詢問人欄之記載及本院卷第87頁）、犯罪之手段、分工程
    度、販賣毒品之數量及犯後坦承犯行之態度等一切情狀，量
    處如主文所示之刑。
肆、沒收：
一、按毒品危害防制條例第18條第1 項後段規定查獲之第三級、
    第四級毒品，無正當理由而擅自持有者，沒入銷燬之；此應
    沒入銷燬之毒品，專指查獲施用或持有（未成罪）之第三級
    、第四級毒品而言；倘屬同條例相關法條明文規定處罰之犯
    罪行為，即非該條項應依行政程序沒入銷燬之範圍；再同條
    例對於查獲之製造、運輸、販賣、意圖販賣而持有、以非法
    方法使人施用、引誘他人施用及轉讓、持有一定數量以上第
    三級、第四級毒品之沒收，並無特別規定，如其行為已構成
    犯罪，則該毒品即屬不受法律保護之違禁物，應回歸刑法之
    適用（最高法院98年度台上字第2889號、99年度台上字第27
    33號判決意旨參照）。經查：
（一）本件被告為警查扣之咖啡包9 包（驗餘毛重合計53.024公
      克），經送驗結果，檢出含有第三級毒品4-甲基甲基卡西
      酮、甲基-N,N- 二甲基卡西酮、芬納西泮成分，有上開毒
      品證物鑑定分析報告在卷可按，屬被告犯本件販賣第三級
      毒品未遂犯行相關之違禁物，應依刑法第38條第1 項規定
      宣告沒收；又因毒品鑑驗一般係以傾倒之方式，將包裝袋
      內之毒品倒出與包裝袋分離而稱重，必要時輔以刮杓刮取
      袋內粉末，然無論依何種方式分離，包裝袋內均有極微量
      之毒品殘留，此為本院辦理毒品危害防制條例案件職務上
      已知之事實，是認前開盛裝第三級毒品之包裝袋共9 個，
      其內均含有極微量之第三級毒品殘留而無法析離，應整體
      視為查獲之第三級毒品，而依上開規宣告沒收；至檢驗取
      樣部分，則因已用罄滅失，自無庸再為沒收之諭知。
（二）另本件被告為警查扣之白色結晶粉末9 包（驗餘毛重合計
      9.816 公克）、白色透明結晶11包（驗餘毛重合計10.805 
      公克），經送驗結果，均檢出含有第三級毒品愷他命成分
      ，有上開毒品證物鑑定分析報告存卷可考，而依被告於偵
      查中對於圖文廣告之陳述，業已自承所謂「大奶妹」是指
      大結晶愷他命，「小姐」是指小結晶愷他命，「（酒圖示
      ）」是指毒品咖啡包等語（見偵16593 卷第84頁），顯見
      被告與「皮皮」乃同時兜售毒品咖啡包及愷他命而著手販
      賣甚明，雖本案喬裝為買家之員警僅有佯裝購買毒品咖啡
      包，但無礙於被告亦已同時著手販賣愷他命之實行，且此
      部分本經載明於起訴書犯罪事實欄，是扣案之愷他命20包
      （驗餘毛重合計20.621公克）亦屬被告犯本件販賣第三級
      毒品未遂犯行相關之違禁物，應依刑法第38條第1 項規定
      宣告沒收；又因毒品鑑驗一般係以傾倒之方式，將包裝袋
      內之毒品倒出與包裝袋分離而稱重，必要時輔以刮杓刮取
      袋內粉末，然無論依何種方式分離，包裝袋內均有極微量
      之毒品殘留，此為本院辦理毒品危害防制條例案件職務上
      已知之事實，是認前開盛裝第三級毒品之包裝袋共20個，
      其內均含有極微量之第三級毒品殘留而無法析離，應整體
      視為查獲之第三級毒品，而依上開規宣告沒收；至檢驗取
      樣部分，則因已用罄滅失，自無庸再為沒收之諭知。
二、又扣案之IPHONE廠牌行動電話1 支、SUGAR 廠牌行動電話1
    支，分別係被告用以與喬裝買家之員警、「皮皮」聯繫本件
    販賣第三級毒品未遂罪所用之物，業經被告供明在卷，均應
    依毒品危害防制條例第19條第1 項規定，不問屬於被告與否
    ，宣告沒收。至被告販賣第三級毒品所收取之價金，業於員
    警表明身分進行逮捕後交還警方，足徵被告就本案犯行，未
    實際獲有犯罪所得，故不予宣告沒收及追徵價額，併此敘明
    。
據上論斷，應依刑事訴訟法第299 條第1 項前段，毒品危害防制
條例第4 條第6 項、第3 項、第17條第2 項、第19條第1 項，刑
法第11條、第28條、第25條第2 項、第47條第1 項、第38條第1
項，判決如主文。
本案經檢察官何國彬偵查起訴，由檢察官高智美到庭執行公訴。
中    華    民    國   110    年    10    月    28    日
                  刑事第十七庭  審判長法  官  劉凱寧
 
                                      法  官  黃俊雯
 
                                      法  官  趙悅伶
上列正本證明與原本無異。
如不服本判決，應於判決送達後20日內敘明上訴理由，向本院提
出上訴狀 (應附繕本) ，上訴於臺灣高等法院。其未敘述上訴理
由者，應於上訴期間屆滿後20日內向本院補提理由書「切勿逕送
上級法院」。
                                      書記官  蔡忠衛
中    華    民    國   110    年    10    月    28    日
附錄本案論罪科刑法條全文：
毒品危害防制條例第4 條
製造、運輸、販賣第一級毒品者，處死刑或無期徒刑；處無期徒
刑者，得併科新臺幣三千萬元以下罰金。
製造、運輸、販賣第二級毒品者，處無期徒刑或十年以上有期徒
刑，得併科新臺幣一千五百萬元以下罰金。
製造、運輸、販賣第三級毒品者，處七年以上有期徒刑，得併科
新臺幣一千萬元以下罰金。
製造、運輸、販賣第四級毒品者，處五年以上十二年以下有期徒
刑，得併科新臺幣五百萬元以下罰金。
製造、運輸、販賣專供製造或施用毒品之器具者，處一年以上七
年以下有期徒刑，得併科新臺幣一百五十萬元以下罰金。
前五項之未遂犯罰之。